【裁判字號】    89,訴,2735
【裁判日期】    900607
【裁判案由】    違反槍砲彈藥刀械管制條例
【裁判全文】
臺灣高雄地方法院刑事判決                        八十九年度訴字第二七三五號
    公  訴  人  臺灣高雄地方法院檢察署檢察官
    被      告  甲○○
    指定辯護人  本院公設辯護人乙○○
右列被告因違反槍砲彈藥刀械管制條例案件，經檢察官提起公訴（八十九年度偵字第
一五八０六號），本院判決如左：
    主  文
甲○○未經許可，製造可發射金屬或子彈具有殺傷力之改造玩具手槍，累犯，處有期
徒刑陸年，併科罰金新臺幣拾萬元，罰金如易服勞役，以新臺幣玖佰元即銀元佰元
折算壹日，褫奪公權年。
如附表所示之扣案物均沒收。
    事  實
一、甲○○前於民國八十四、八十五年間，因違反麻醉藥品管理條例及竊盜等罪，先
    後經法院判處有期徒刑六月、一年二月，二罪經合併執行，已於八十六年七月六
    日執行完畢。詎其仍不知悔改，於八十九年六月間，在台中市○○路建台大丸百
    貨公司附近某跳蚤市場，向姓名年籍不詳之黃姓成年男子，購入仿 SIG SAUER廠
    半自動手槍製造之金屬玩具手槍及仿 WALTHER廠半自動手槍製造之金屬玩具手槍
    各一支、玩具槍子彈四顆，及槍管、槍枝零件、彈匣、彈殼、彈頭、彈珠、底火
    、黑色火藥等物後，即在其高雄縣大社鄉○○村○○路五二號住處，將其中仿
    WALTHER廠半自動手槍製造金屬玩具手槍，換裝土造金屬槍管改造為可擊發子彈
    ，具有殺傷力之槍枝，並將玩具子彈四顆分別以金屬彈頭、底火、火藥予以改造
    成子彈後（惟均未具殺傷力），帶至高雄縣大社觀音山附近試射，因槍管故障再
    行更換槍管後試射，又因槍枝擊槌故障而未擊發子彈。甲○○因有毒品前科，其
    恐放於住處有遭警搜索查獲之虞，乃將其製造之上開槍枝、子彈及槍彈零件等物
    ，放置於平日所駕駛之ＺＤ─四六七九號汽車內，嗣於八十九年七月十四日六時
    二十分許，駕駛上開車輛行經國道高速公路田寮收費站北向處，因疑似酒後駕駛
    經國道高速公路警員欄檢時，自其車內駕駛座下查獲上揭改造具有殺傷力之手槍
    一支及未具殺傷力之改造子彈四顆，暨彈匣一只、彈殼四十二顆、彈頭八顆、槍
    零件一包、彈珠一包、底火一包（另有仿SIG SAUER廠半自動手槍製造之金屬玩
    具手槍一支）。
二、案經國道公路警察局第五警察隊報告臺灣高雄地方法院檢察署檢察官偵查起訴。
    理  由
一、訊據被告甲○○固坦承為警查獲持有改造具有殺傷力之手槍一支及未具殺傷力之
    改造子彈四顆，暨彈匣一只、彈殼二十四顆、彈頭八顆、槍零件一包、彈珠一包
    、底火一包（另有仿SIG SAUER廠半自動手槍製造之金屬玩具手槍一支）等事實
    ，惟矢口否認有何改造玩具手槍及玩具子彈之犯行，辯稱：扣案之槍枝及子彈係
    伊在跳蚤市場購入時即已如此，不是伊改裝的，伊亦不知有殺傷力云云。惟查，
    右揭事實，業據被告於警局初訊時供稱：「FS─9607型（七˙六五mm）槍管我有
    親自改裝過。FS─9910型（九mm）沒有改造過，子彈購買回來後我親自加裝改造
    過」、「我購買回來後，隔天就帶槍至大社觀音山附近試射過，FS─9910型九mm
    槍試射乙顆子彈後槍枝正常。而FS─9607型（七˙六五mm）槍試射過三顆後，槍
    枝故障（槍管），後來FS─9607型（七˙六五mm）槍射過故障後，我自行加裝（
    改造）更換過槍管隔五天又去觀音山試射，結果槍枝擊槌故障，無法試射。（子
    彈內的底火及黑色火藥均是我自己加裝改造的）。」等語在卷，且經查獲之警員
    周憲堂於本院陳明被告確實於警訊時坦承查獲之槍彈係伊自台中某跳蚤市場購入
    後自行改裝，前揭警訊筆錄確係依被告之陳述所為之記載等語（見本院九十年
    一月五日訊問筆錄），而由警員周憲堂另證述：被告當時駕車經過田寮收費站時
    ，因疑似酒後駕駛經其欄下作酒精測試時，在其車內駕駛座下另行發現扣案搶枝
    等物之查獲經過，可知警員當時僅係查獲被告持有槍彈之事實，至改造槍彈、試
    射等情節，倘非經被告自行供述，警方又如何能知悉被告有將扣案之槍彈改造且
    至觀音山附近試射等細節，再查，由上開扣案物中，除改造之玩具槍彈外，尚有
    槍管彈匣、彈殼、彈珠、彈頭、底火等製造槍枝、子彈之零件，足見被告並非單
    純持有槍彈，並有改造槍枝、子彈之事實，參之該等扣案之槍、彈經送鑑定結果
    ，其中一支（即槍枝管制編號0000000000），係仿 WALTHER廠半自動
    手槍製造之金屬玩具手槍換裝土造金屬槍管改造而成，另一支則係仿 SIG SAUER
    廠半自動手槍製造之金屬玩具手槍，未經改造，至子彈四顆則均係玩具槍子彈分
    別以金屬彈頭、底火、火藥予以改造而成等情，有內政部警政署刑事警察局八十
    九年七月二十日刑鑑字第九五三○九號鑑驗通知書在卷可稽，該支經改造具有傷
    害力之之手槍（即槍枝管制編號0000000000），經本院勘驗扣案槍枝
    ，即係被告警訊所供稱其曾改造過之FS─9607型（七˙六五mm）手槍，另一未經
    改造之玩具手槍，則係被告警訊所指未經改造之FS─9910型（九mm）槍枝，亦有
    本院九十年二月二十七日審判筆錄可稽，上開鑑定結果核與被告警訊供述二支槍
    枝及子彈有無經其改造之內容亦相符合，益證被告警訊所為之供述內容，確為真
    實可信，其嗣於偵查中否認扣案槍彈非其所有，或於本院審理時又辯稱伊購入時
    即已如此云云，顯均係事後翻異之飾詞，要無可採。末查，前揭槍枝管制編號0
    000000000，仿 WALTHER廠半自動手槍製造之金屬玩具手槍換裝土造金
    屬槍管改造而成之槍枝，可擊發子彈，具殺傷力；而子彈部分，則不具殺傷力，
    亦經內政部警政署刑事警察局驗定無訛，有上開內政部警政署刑事警察局驗通知
    書可稽，被告未經許可，製造可發射金屬或子彈具有殺傷力之玩具手槍及子彈等
    犯行，事證明確，洵堪認定。
二、查被告製造子彈部分，雖已著手改造子彈行為之實施，惟該改造之子彈未具有殺
    傷力之情，有上開內政部警政署刑事警察局前開鑑驗通知書可稽，足見其製造子
    彈行為尚未完成，仍係在未遂階段，故核其所為，係犯槍砲彈藥刀械管理條例第
    十一條第一項之未經許可，製造其他可發射金屬或子彈具有殺傷力之各式槍砲罪
    及同條例第十二條第五項、第一項之未經許可，製造子彈未遂罪。其持有具殺傷
    力改造玩具槍之低度行為，為製造玩具槍之高度行為所吸收，不另論罪。又被告
    一製造行為而觸犯上開二種罪名，係屬想像競合犯，應依法從一較重之製造其他
    可發射金屬或子彈具有殺傷力之各式槍砲罪處斷。公訴人雖僅就被告持有具有殺
    傷力改造玩具槍部分起訴，而漏未敘及前開製造行為，惟製造行為與持有行為係
    實質一罪，而為起訴事實之擴張，自亦為起訴效力所及，本院就前開製造行為，
    自仍應併予審判，且無庸變更起訴法條，附此敘明。再查，被告前於八十四、八
    十五年間，因違反麻醉藥品管理條例及竊盜等罪，先後經法院判處有期徒刑六月
    、一年二月，二罪經合併執行，已於八十六年七月六日執行完畢等事實，有本院
    被告院內索引卡紀錄表及臺灣高等法院被告全國前案紀錄表、臺灣高雄地方法院
    檢察署刑案資料查註紀錄表各一份在卷可考，其於五年內再犯本案有期徒刑以上
    之罪，為累犯，應依刑法第四十七條規定加重其刑。審酌被告改造槍枝、子彈，
    增加敗壞社會治安之危險性，且前已有毒品、竊盜等犯罪前科，有上揭刑案資料
    查註紀錄表可稽，素行不佳，本案犯後雖曾一度坦承犯行，惟偵審期間有翻供，
    難認已有悔改之意等一切情狀，量處如主文所示之刑，併諭知罰金如易服勞役之
    折算標準。且依被告犯製造具殺傷力槍枝罪之犯罪性質，認有褫奪公權之必要，
    爰併宣告褫奪公權三年。扣案仿WALTHER廠半自動手槍製造金屬玩具手槍，換裝
    土造金屬槍管改造為可擊發子彈，具有殺傷力之槍枝一支（即槍枝管制編號00
    00000000），係違禁物，另經改造未具傷害力之子彈四顆及彈匣一只、
    彈殼二十四顆、彈頭八顆、槍零件一包、彈珠一包、底火一包等物，則均係被告
    所有，或係其犯罪所得之物（子彈部分），或係供其改造槍彈犯罪所用之物，業
    經被告供明在卷，爰分別依刑法第三十八條第一項第一款、第二款併予宣告沒收
    ，至另行扣案之仿SIG SAUER廠半自動手槍製造之金屬玩具手槍一支（即槍枝管
    制編號0000000000），未具殺傷力，自非屬違禁物，且被告亦未加以
    改造過，與前揭犯罪事實亦無涉，不併為沒收宣告。末查被告雖經本院判處有期
    徒刑，惟其除前揭毒品、竊盜前科外，並無其他犯罪紀錄，此有前開全國前案紀
    錄表附卷可按，尚難認有刑法第九十條第一項之犯罪習慣或以犯罪為常業，復查
    無其他積極證據足資證明被告係因遊蕩或懶惰成習而犯罪，如率依槍砲彈藥刀械
    管制條例第十九條第一項規定為強制工作之宣告，顯有違比例原則，故本院認以
    不為強制工作之宣告為適當，併此敘明。
三、至公訴人起訴事實認被告購入仿SIG SAUER廠半自動手槍製造之金屬玩具手槍部
    分，亦犯槍砲彈藥刀械管理條例第十一條第四項之未經許可持有其他可發射金屬
    或子彈具有殺傷力之各式槍砲罪一節。惟查該支手槍（即槍枝管制編號0000
    000000），經送鑑定結果，不具殺傷力，有前揭內政部警政署刑事警察局
    驗通知書可稽，且亦未經被告改造之事實，復經被告陳明，故被告持有該支未具
    殺傷力之玩具手槍，自不構成前揭持有罪名，公訴人就此部分併列於起訴書犯罪
    事實欄內，應有未查，本應為無罪諭知，然公訴人認此部分與前揭有罪之製造槍
    枝部分為實質上一罪，爰不另為無罪諭知，附此敘明。
據上論斷，應依刑事訴訟法第二百九十九條第一項前段，槍砲彈藥刀械管制條例第十
一條第一項、第十二條第五項、第一項，刑法第十一條前段、第五十五條、第四十二
條第二項、第三十七條第二項、第三十八條第一項第一款、第二款，現行法規所定貨
幣單位折算新台幣標準條例第二條，判決如主文。
中      華      民      國    九十      年      六      月      七      日
                                  臺灣高雄地方法院刑事庭
                                      法  官  陳淑卿
右正本證明與原本無異。
如不服本判決，應於判決送達後十日內，向本院提出上訴狀。
                                      書記官  陳朝宗
中      華      民      國    九十      年      六      月      七      日
附錄本案論罪科刑法條：
槍砲彈藥刀械管制條例第十一條第一項、第十二條第一項、第五項。
未經許可，製造、販賣或運輸第四條第一項第一款所稱其他可發射金屬或子彈具有殺
傷力之各式槍砲者，處五年以上有期徒刑，併科新台幣一千萬元以下罰金。
未經許可，製造、販賣或運輸子彈者，處一年以上七年以下有期徒刑，併科新台幣五
百萬元以下罰金。
第一項至第三項未遂犯罰之。
附表：臺灣高雄地方法院八十九年度訴字第二七三五號刑事判決
┌──┬─────────┬───────────┐
│編號│品             名 │數                 量 │
├──┼─────────┼───────────┤
│１  │仿WALTHER廠半自動 │一支                  │
│    │手槍製造之金屬玩具│                      │
│    │手槍換裝土造金屬槍│                      │
│    │管改造而成具有殺傷│                      │
│    │力之手槍一支（槍枝│                      │
│    │管制編號一一０二一│                      │
│    │六五０八六）      │                      │
├──┼─────────┼───────────┤
│２  │子彈              │四顆                  │
├──┼─────────┼───────────┤
│３  │彈匣              │一個                  │
├──┼─────────┼───────────┤
│４  │彈殼              │四十二個              │
├──┼─────────┼───────────┤
│５  │彈頭              │八顆                  │
├──┼─────────┼───────────┤
│６  │槍零件            │一包                  │
├──┼─────────┼───────────┤
│７  │彈珠              │一包                  │
├──┼─────────┼───────────┤
│８  │底火              │一包                  │
└──┴─────────┴───────────┘


司法院資訊處製作；財團法人民間司法改革基金會備份。
